【裁判字號】    97,台抗,433
【裁判日期】    970703
【裁判案由】    確認租賃關係存在
【裁判全文】
最高法院民事裁定              九十七年度台抗字第四三三號
再 抗告 人  甲○○
            乙○○
共      同
訴訟代理人  謝文田律師
上列再抗告人因與相對人張鑑椿即祭祀公業張五美管理人間請求
確認租賃關係存在事件，對於中華民國九十七年四月三十日台灣
高等法院台中分院裁定（九十七年度抗字第一０六號），提起再
抗告，本院裁定如下：
    主  文
再抗告駁回。
再抗告訴訟費用由再抗告人負擔。
    理  由
按對於抗告法院所為抗告有、無理由之裁定再為抗告，僅得以其
適用法規顯有錯誤為理由，並應經原法院之許可；此項許可，以
原裁定所涉及之法律見解具有原則上之重要性者為限，此觀民事
訴訟法第四百八十六條第四項、第五項之規定自明。如原法院認
再抗告應行許可，並添具意見書，逕將訴訟卷宗送交再抗告法院
，再抗告法院審查原法院所添具意見書，認再抗告不應准許，並
不受該意見書所載許可再抗告理由之拘束，而得逕以裁定駁回之
，此觀民事訴訟法第四百三十六條之五第一項規定自明。本件原
法院以：再抗告人前以與相對人間就坐落台中市○○區○○段一
二四地號土地（下稱系爭土地）存有租賃關係，而相對人不履行
出租人租賃物交付及保持義務為由，向台灣台中地方法院（下稱
台中地院）提起給付之訴（九十六年度中簡字第一二二一號、九
十六年度簡上字第三０五號－下稱前訴），尚未確定，復同以兩
造間存有租賃關係為由，對之提起確認之訴（下稱本訴），前後
兩訴之當事人及訴訟標的相同，而前訴之聲明又可以代用本訴之
聲明，揆諸最高法院四十年台上字第一五三０號及四十六年台抗
字第一三六號判例意旨，自屬就已起訴之事件，於訴訟繫屬中，
更行起訴，有違民事訴訟法第二百五十三條規定。況再抗告人是
否有即受本訴確認判決之法律上利益，亦非無疑等詞，因而維持
台中地院認其係對於已起訴之事件，於訴訟繫屬中更行起訴為不
合法而駁回其本訴之裁定，駁回其抗告。再抗告人對之再為抗告
，係以：伊前向台中地院提起之除去妨害之前訴，係依租賃關係
請求占有人妨害排除請求權及出租人保持租賃物合用義務之私法
上請求權為訴訟標的，與本訴確認兩造間就系爭土地有租賃關係
存在，係以兩造間租賃契約之法律關係為訴訟標的，二者並非同
一，且伊於前訴上訴程序中業已撤回出租人保持租賃物合用義務
請求權部分，顯見伊於前訴主要係基於占有人地位之請求，與租
賃關係是否存在並非相同之訴訟標的，本訴並無民事訴訟法第二
百五十三條更行起訴之情事。原法院漏未詳細審酌，且依民事訴
訟法第四百三十六條之一第三項準用同法第四百四十六條及第二
百五十五條第一項第六款規定，伊得於前訴上訴程序中，追加中
間確認兩造間租賃關係存在之訴，惟因追加後之訴訟標的價額已
超過新台幣五十萬元，依法應適用通常訴訟程序，而不得為之。
則伊於前訴判決確定後，因受既判力之拘束，亦無法再行起訴確
認系爭租賃關係存在，形同無從利用訴訟程序除去租賃關係存否
不明確，致其私法上權益受侵害之風險，顯失公平。原法院亦未
就前後兩訴事件本身之法律關係及程序法上對於當事人之保障詳
為審查認定，適用法規顯有錯誤，且所涉及之法律見解具有原則
上之重要性云云，為其論據。
按民事訴訟法第四百八十六條第四項所謂適用法規顯有錯誤，係
指抗告法院之裁定所適用之法規，顯然不合於法律規定，或與司
法院現尚有效及大法官（會議）之解釋，或本院現尚有效之判例
顯有違反，或消極的不適用法規，顯然影響裁定者而言，並不包
括裁定理由矛盾、理由不備、漏未斟酌證據及認定事實錯誤之情
形在內。查再抗告論旨所陳上開理由，係屬法院就前後兩訴之訴
訟標的是否同一之事實認定當否之問題，核與適用法規是否顯有
錯誤無涉，且亦無所涉及之法律見解具有原則上重要性之情事，
不合於民事訴訟法第四百八十六條第四、五項之規定，參照同法
第四百三十六條之五第一項規定，其再為抗告，不應許可。至再
抗告人能否於前訴之上訴程序中追加中間確認兩造間租賃關係存
在之訴及其應否受前訴不利判決之拘束，亦與原裁定是否適用民
事訴訟法第二百五十三條規定顯有錯誤無關。另再抗告人主張於
前訴上訴程序中表示撤回出租人保持租賃物合用義務請求權部分
，係於原裁定作成後之民國九十七年五月十三日所為，依民事訴
訟法第四百九十五條之一第二項準用同法第四百七十六條第一項
規定意旨，非本院所得斟酌，併予敘明。
據上論結，本件再抗告為不合法。依民事訴訟法第四百九十五條
之一第二項、第四百八十一條、第四百四十四條第一項前段、第
九十五條、第七十八條，裁定如主文。
中    華    民    國  九十七  年    七    月    三    日
                      最高法院民事第六庭
                          審判長法官  朱  建  男
                                法官  顏  南  全
                                法官  林  大  洋
                                法官  鄭  傑  夫
                                法官  蘇  清  恭
      本件正本證明與原本無異
                                      書  記  官
中    華    民    國  九十七  年    七    月   十五   日
                                                      Ｅ


司法院資訊處製作；財團法人民間司法改革基金會備份。
